【裁判字號】    97,婚,616
【裁判日期】    970916
【裁判案由】    離婚
【裁判全文】
臺灣臺中地方法院民事判決               97年度婚字第616號
原      告  乙○○
被      告  甲○○
上列當事人間離婚事件，本院於民國97年9月2日言詞辯論終結，
本院判決如下：
    主      文
准原告與被告離婚。
訴訟費用由被告負擔。
    事實及理由
一、按關於認諾效力之規定，於婚姻事件，不適用之。關於訴訟
    上自認及不爭執事實之效力之規定，在撤銷婚姻、離婚或夫
    妻同居之訴訟，於撤銷婚姻、離婚或拒絕同居之原因事實，
    不適用之，民事訴訟法第574條第1項前段、第2項前段分別
    定有明文。是被告就本件訴訟為認諾及訴訟上自認或不爭執
    事實，不生訴訟上效力，自不得本於其認諾及訴訟上自認或
    不爭執事實，為其敗訴之判決。
二、原告主張：兩造於民國64年11月12日結婚，育有三名子女，
    婚後被告不務正業，遊手好閒，並在外欠債，家中經濟全由
    原告負擔，被告嗣於80年間離家出走，未曾返家，兩造分居
    迄今已逾10年，期間被告對原告及子女均不曾聞問。執此，
    原告對兩造婚姻不再抱有任何期待，兩造婚姻無疑已生重大
    裂痕，兩造婚姻在客觀上已達難以繼續維持或回復婚姻之希
    望，而造成難以維持婚姻之源，係因被告前揭行為所致，此
    實可歸責於被告。為此依民法第1052條第2項規定請求准予
    離婚等語。並聲明：如主文所示。
三、被告到場陳述：同意原告離婚之請求，我們從80年就沒有住
    在一起了等語。
四、得心證之理由
（一）原告主張兩造間婚姻關係存續中，並育有子女三人，業據
      其提出戶籍謄本等為證，被告對此亦不爭執，堪認原告之
      主張為真實。
（二）原告主張被告婚後不務正業，在外欠債，嗣於80年間離家
      出走，兩造從此分居迄今等情，業據證人即兩造之子邱志
      宏到庭證述：「我的父母並不是兩情相悅結婚的，為了錢
      常常吵架，我爸爸在外面有欠債，常常有債主找上門討錢
      ，爸爸就離家出走，已經好多年了，都沒有跟我們住在一
      起，都是我媽媽照顧我們的，我認為他們已經無法再在一
      起」等語在卷（見本院97年9月2日言詞辯論筆錄）。被告
      到庭亦不否認被告離家出走，兩造自80年間分居迄今，家
      庭均由原告照顧之情事，且對上開證人之陳述並無意見。
      是依上開證據所示，原告前揭主張堪認屬實。
（三）按民法第1052條第2項所稱「有前項以外之重大事由，難
      以維持婚姻者」，乃抽象的、概括的離婚事由，係民法親
      屬編於74年修正時，為因應實際需要，參酌各國立法例，
      導入破綻主義思想所增設。但其事由應由夫妻之一方負責
      者，僅他方得請求離婚，是其所採者為消極破綻主義精神
      ，而非積極破綻主義。關於是否為難以維持婚姻之重大事
      由，其判斷標準為婚姻是否已生破綻而無回復之希望。而
      婚姻是否已生破綻而無回復之希望，則應依客觀的標準，
      即難以維持婚姻之事實，是否已達於倘處於同一境況，任
      何人均將喪失維持婚姻意欲之程度而定。至於同條但書所
      規定「難以維持婚姻之重大事由應由夫妻之一方負責者，
      僅他方得請求離婚」，乃因如肯定有責配偶之離婚請求，
      無異承認恣意離婚，破壞婚姻秩序，且有背於道義，尤其
      違反自己清白（clean hands）之法理，有欠公允，同時
      亦與國民之法感情及倫理觀念不合，因而採消極破綻主義
      。然若夫妻雙方均為有責時，則應衡量比較雙方之有責程
      度，而許責任較輕之一方向應負主要責任之他方請求離婚
      ，以符合公平（最高法院94年台上字第2059號判決意旨、
      95年度第5次民事庭會議決議參照）。
（四）本院審酌上情認為：被告婚後鮮少工作協助分擔家計，且
      在外負債，並自80年間離家出走，兩造因此分居，迄今已
      逾10年，期間被告對原告及子女不曾關懷聞問，已如前述
      ，被告對原告及子女漠不關心之行為，自對兩造婚姻造成
      重大傷害；且經濟問題，係生存最基本問題，苟共同生活
      之一方未肯對婚姻及子女負擔應有之責任，經長久時間，
      將所有生活重擔交於他方，自無法期待雙方能共同生活。
      再徵之婚姻乃一男一女之兩性結合，以組織家庭，並『永
      久共同生活』為目的，兩造分居逾10年之事實，顯與夫妻
      關係成立之本質有違，而兩造分居期間，被告對原告及子
      女生活情況，未有聯繫關心之舉措，足見被告顯然怠於努
      力及無心維護兩造婚姻之幸福和諧。是依社會上一般觀念
      為體察，任何人處於同一情況下，均不願繼續維持婚姻生
      活，足見原告主張兩造間之婚姻已生破綻而無回復之希望
      乙節，核屬可採。而本件兩造婚姻發生破綻，係因被告未
      盡扶養義務、對原告母子不聞不問等情，被告之可歸責事
      由顯然較重。揆諸前揭說明，原告依民法第1052條第2項
      規定請求離婚，洵屬正當，應予准許，爰判決如主文第1
      項所示。
五、訴訟費用負擔之依據：民事訴訟法第78條。
中    華    民    國    97    年    9    月    16     日
                  家事法庭      法  官  許冰芬
以上正本係照原本作成。
如對本判決上訴，須於判決送達後20日內向本院提出上訴書狀（
須附繕本）。
中    華    民    國    97    年    9    月    16     日
                                書記官  黃惠閔


司法院資訊處製作；財團法人民間司法改革基金會備份。
